【裁判字號】    96,易,3562
【裁判日期】    970423
【裁判案由】    毒品危害防制條例
【裁判全文】
臺灣板橋地方法院刑事判決              96年度易字第3562號
公  訴  人  臺灣板橋地方法院檢察署檢察官
被      告  乙○○
上列被告因毒品危害防制條例案件，經檢察官提起公訴（96年度
偵緝字第854號），本院判決如下：
    主  文
乙○○持有第一級毒品，處有期徒刑月，如易科罰金，以新臺
幣壹仟元折算壹日；減為有期徒刑壹月又拾伍日，如易科罰金，
以新臺幣壹仟元折算壹日。扣案海洛因壹包內之海洛因驗餘淨重
零點貳公克沒收銷燬之。
    事  實
一、乙○○明知海洛因業經毒品危害防制條例公告列管為第一級
    毒品，非經許可，不得無故持有之，竟基於持有第一級毒品
    海洛因（下稱海洛因）之犯意，於民國95年10月14日凌晨2
    時為警查獲前之不詳時間，在不詳地點取得海洛因一包（驗
    餘淨重0.32公克）後，即無故持有之。嗣於95年10月14日凌
    晨2 時許，為警在臺北縣板橋市○○路○段218 號之「帝苑
    賓館」805 號房內查獲，並於被告所有之飾品鐵盒內扣得上
    開海洛因一包等物（另持有甲基安非他命部分為其施用之行
    為所吸收不另論罪，施用部分嗣經觀察、勒戒後認無繼續施
    用毒品傾向，而由臺灣板橋地方法院檢察署檢察官以96年度
    毒偵緝字第130 號為不起訴處分確定）。
二、案經臺北縣政府警察局板橋分局報請臺灣板橋地方法院檢察
    署檢察官偵查起訴。
    理  由
一、訊據被告乙○○固坦承於前揭時、地為警搜獲扣案海洛因一
    包等事實，惟矢口否認有持有第一級毒品之犯行，辯稱：伊
    僅有施用安非他命，並未施用海洛因，而該包海洛因應係從
    桌上所搜得，並非伊所持有云云。經查：
(一)該805 號房當時為被告及證人甲○○所共同居住，警方入內
    後於房間桌上扣得甲○○所有之甲基安非他命十四包（淨重
    合計為37.2公克、推估純質淨重合計為36.71 公克）、海洛
    因一包（驗餘淨重0.15公克）、安非他命吸食器一組、電子
    磅秤一台、分裝袋一大包等物，由女警自被告內衣中起獲甲
    基安非他命一包、另由被告皮包或飾品鐵盒內起獲分裝袋一
    大包及甲基安非他命一包（上開兩包合計驗餘淨重為2.336
    公克），並於房內某處同時扣得上開海洛因一包（驗餘淨重
    為0.32公克，下稱系爭海洛因一包）等物之事實，為被告所
    供承不諱，核與證人甲○○於偵查及本院審理中、證人即查
    獲警員朱冠儒於本院審理中所為之證述大致相符，並有法務
    部調查局95年11月19日調科壹字第09523038570 號、第0000
    0000000 號鑑定書、內政部警政署刑事警察局95年11月27日
    刑鑑字第0950164081號鑑定書、臺灣檢驗科技股份有限公司
    95年11月1 日、編號：CH/2006/A0918 號濫用藥物檢驗報告
    各一份、扣案物品照片三幀、現場照片六幀附卷可稽，暨上
    開物品扣案可資佐證，是此部分之事實堪以認定，合先敘明
    。
(二)關於警方搜索之過程，警員朱冠儒於本院審理中業已證稱在
    現場時會先釐清起獲之毒品為何人所有，當場有承認的話才
    會記載為何人所有，若均未承認，則會記載為共有等語（參
    見本院97年4 月2 日審判筆錄第3 、4 頁）；證人即同遭查
    獲之甲○○於本院審理中亦證稱，警員到場搜出東西後，確
    實會問一下東西為何人所有，若係伊所有，伊均會承認等語
    （參見上開本院審判筆錄第5 頁），換言之，警方在警詢筆
    錄或扣押物品目錄表中關於所有人或持有人之記載，應係向
    被告及甲○○確認後所為之記載，而非被告所辯稱之由警方
    自行歸類，應無疑義。
(三)警方於被告之警詢筆錄中載明係在被告之隨身包包內扣得安
    非他命一包、海洛因一包，另於被告身上內衣內扣得安非他
    命一包等物，換言之，自被告處扣得者共計為三包毒品，其
    中一包為海洛因，另兩包為安非他命，被告於警詢中供稱上
    開記載為實在等語（參見95年度偵字第23747 號偵查卷第9
    、10頁）；警方於扣押物品目錄表中將系爭海洛因一包（警
    方初步秤重為毛重0.7 公克、淨重0.5 公克）記載為被告所
    有或持有，被告本人亦於該欄處簽名及按捺指印，被告甚且
    於記載有嗎啡、海洛因反應之毒品初步檢驗報告書中簽名、
    按捺指印（參見上開偵查卷第27頁）。再由警方在查獲當場
    所拍攝之現場照片觀之，上開偵查卷第31頁、第32頁兩幅照
    片明確顯示警方於畫面中綠色盒子中之粉紅色橢圓形小鐵盒
    中起出兩包白粉（以上顏色均為照片中之顏色），而上開偵
    查卷第34頁照片中被告手持一包白粉，亦應係指從被告內衣
    處所起出之安非他命，固然上開照片應係警方起獲後請被告
    模擬拍攝，然若非確實自該處起獲且被告當場承認為其所有
    ，警方既已在現場查獲大量毒品，且證人甲○○多承認為其
    所有，實無刻意扭曲事實要求被告配合拍照之必要，況被告
    本人亦自承其當時拍照之意思即係從該處搜出上開兩包東西
    之意思（參見本院97年1 月11日準備程序筆錄第2 頁），是
    綜合上開筆錄、扣押物品目錄表、毒品初步鑑驗報告書及現
    場照片所示，警方除在被告內衣內起獲一包安非他命外，另
    外亦在被告處起獲兩包白粉無疑。雖警方於筆錄中記載係於
    被告隨身包包內起出，然因筆錄係回到警局後所製作，若起
    獲之處所甚多，警員或有可能記憶有誤，證人朱冠儒於本院
    審理中亦證稱該隨身包包是否即指上開鐵盒已記憶不清等語
    （參見上開本院審判筆錄第4 頁），是與當場所拍攝之照片
    相較，自以現場拍攝照片之可信性較高，即應係由上開鐵盒
    處所搜出。又被告既稱其當時僅持有二包安非他命，且其中
    一包係從其內衣內所搜出，而本件扣案物中之白粉經送鑑定
    結果均含有毒品成分，有前揭鑑定書、檢驗報告在卷可按，
    顯然自上開鐵盒所搜出之兩包白粉中，其中一包即為系爭海
    洛因甚明。而被告自承該鐵盒為其所有，用以放置飾品（參
    見上開本院準備程序筆錄第2 頁），證人甲○○於偵查中亦
    證稱伊並未拿毒品給被告，若係在被告身上或包包等處所扣
    得之海洛因並非伊所有等語（參見96年度偵緝字第641 號偵
    查卷第55頁），是被告為警查獲時，該包放置鐵盒內之海洛
    因應確實為被告個人所持有，即堪認定。
(四)本件警方到場時，依證人甲○○所述，係敲門後過沒幾秒鐘
    就開門了（參見上開本院審判筆錄第7 頁），被告亦自承警
    方到場時伊嚇一跳，還上前擋住警方等語（參見上開本院審
    判筆錄第11頁），參以現場桌上仍散置毒品及吸食器等情，
    可徵警方到場時，被告及甲○○根本無暇藏匿或銷燬扣案毒
    品及吸食器，顯然系爭海洛因並非甲○○為掩飾犯行而臨時
    放入，亦非被告因一時緊張而隨意抓取，乃係於警方到場前
    即置放於被告所有之上開鐵盒內甚明。又被告雖僅施用安非
    他命，然證人甲○○為其男友，平日有施用海洛因之習慣，
    兩人且同居於上址，業據證人甲○○於偵查及本院審理中證
    述甚明，並有甲○○之尿液檢驗報告、姓名代碼對照表各一
    份附卷可稽，是被告平日常有接觸海洛因之機會，自能分辨
    與安非他命相異之處，證人甲○○於本院審理中亦證稱被告
    應該看得出來一袋的海洛因與安非他命不同等語（參見上開
    本院審判筆錄第7 頁），是被告既然能夠分辨系爭海洛因乃
    係海洛因，竟仍將之放置於其所有之上開鐵盒內，而非前述
    倉促間隨意抓取放置之情形，可徵其具有持有上開海洛因之
    犯意，至為灼然。
(五)綜上所述，被告上開所辯，尚非足採，本案事證明確，其持
    有第一級毒品海洛因之犯行，堪以認定。
二、論罪科刑部分：
(一)按海洛因為毒品危害防制條例第2 條第2 項第1 款所定之第
    一級毒品，故核被告所為，係犯上開條例第11條第1 項之持
    有第一級毒品罪。
(二)本院爰審酌被告為本案犯行時甫滿十八歲，年少識淺，其持
    有之數量驗餘淨重僅有0.32公克，數量甚少，情節尚輕，犯
    罪之手段，暨其犯罪後未坦承犯行之態度等一切情狀，量處
    如主文所示之刑，並諭知易科罰金之折算標準，以示懲儆。
    又被告係於96年4 月24日前為本案犯行，符合中華民國九十
    六年罪犯減刑條例所定之減刑要件，爰依上開條例第2 條第
    1 項第3 款之規定減其刑期二分之一，併諭知減後之刑之易
    科罰金折算標準。
(三)扣案系爭海洛因一包內之海洛因係第一級毒品，不論屬於犯
    人與否，均應依毒品危害防制條例第18條第1 項前段規定沒
    收銷燬之。又上開海洛因之外包裝袋一只有防制毒品裸露、
    潮濕、便於攜帶之功能，雖係供被告犯本件持用毒品犯行所
    用之物，然因被告持有之原因不詳，不能排除係受託持有之
    可能性，尚難逕認該包海洛因及其外包裝袋確為被告所有之
    物，與刑法第38條第3 項之規定即有未合，爰不併諭知沒收
    ，附此敘明。
據上論斷，應依刑事訴訟法第299 條第1 項前段，毒品危害防制
條例第11條第1 項、第18條第1 項前段，刑法第11條前段、第41
條第1 項前段，中華民國九十六年罪犯減刑條例第2 條第1 項第
3 款、第7 條，判決如主文。
本案經檢察官吳宗光到庭執行職務。
中    華    民    國    97    年    4     月    23    日
                  刑事第十七庭  法  官 張紹省
以上正本證明與原本無異。
如不服本判決應於送達後十日內向本院提出上訴狀。
                                書記官 周雅玲
中    華    民    國    97    年    4     月    30    日
附錄本案論罪科刑法條全文：
毒品危害防制條例第11條第1項
持有第一級毒品者，處三年以下有期徒刑、拘役或新臺幣五萬元
以下罰金。


司法院資訊處製作；財團法人民間司法改革基金會備份。
